臺灣臺東地方法院刑事判決　　　　　　　　　　　　　九十三年度交易字第四二號
　　公　訴　人　臺灣臺東地方法院檢察署檢察官
　　被　　　告　甲○○
右列被告因過失致死案件，經檢察官聲請以簡易判決處刑（九十三年度偵字第七九四
號），本院認為不宜簡易判決處刑，改適用通常程序審理，被告於準備程序中為有罪
之陳述，本院合議庭裁定由受命法官獨任進行簡式審判程序，判決如左：
    主  文
甲○○因過失致人於死，處有期徒刑捌月。
    事  實
一、甲○○於民國九十三年三月二十日中午，駕駛車牌號碼Ｅ七─九九三八號自用小
    客車，沿臺東縣臺東市○○○○○道由臺東市往荒野方向行駛於內側快車道上，
    於同日中午十二時許，途經同市○○路○段與育樂路閃光黃燈號誌之交岔路口時
    ，理應注意車輛行駛時，駕駛人應注意車前狀況，隨時採取必要之安全措施，及
    閃光黃燈表示「警告」，車輛應減速接近、注意安全及小心通過等道路交通安全
    規定，而依當時天候晴、日間自然光線、路面乾燥平直、無缺陷及障礙物、視距
    良好等情形觀之，並無不能注意之情事，竟疏未注意，於通過上開路段時，仍貿
    然以每小時七、八十公里之速度超速馳駛，未減速接近、注意安全及小心通過該
    閃光黃燈號誌之交岔路口，適有朱子玲駕駛車牌號碼ＺＺＲ─四五一號輕機車行
    駛於右前方之外側快車道二十公尺處，本亦應注意由外側車道迴轉時，應留意左
    後方來車，並讓直行車先行之道路交通安全規定，亦疏未注意左後方來車，讓直
    行車先行，即逕行向左往臺東市方向迴轉，甲○○見狀閃避不及而碰撞朱子玲駕
    駛輕機車之左後方，朱子玲當場人車倒地，顱內大量出血，甲○○雖隨即託人以
    電話報警處理，向到場警員自首為車禍肇事之人，並將朱子玲送馬偕紀念醫院臺
    東分院急救，惟朱子玲仍於同日下午四時五十一分許，因顱內出血不治死亡。
二、案經臺東縣警察局臺東分局報請臺灣臺東地方法院檢察署檢察官相驗後自動檢舉
    偵查起訴。
    理  由
一、按法院應於檢察官求刑或緩刑宣告請求之範圍內為判決，但檢察官之請求顯有不
    當或顯失公平者，不在此限，刑事訴訟法第四百五十一條之一第四項但書第四款
    定有明文；又檢察官聲請以簡易判決處刑之案件，經法院認為有第四百五十一條
    之一第四項但書之情形者，應適用通常程序審判之，刑事訴訟法第四百五十二條
    亦有明文之規定。查本件被告甲○○於偵查中自白，向檢察官表示願受科處有期
    徒刑六刑事訴訟法第四百五十二條月，檢察官同意被告上開請求，以被告之表示
    為基礎，向本院聲請簡易判決處刑，並為相同之求刑，惟因本件於偵查中進行認
    罪協商時，被害人之家屬均未在場，亦未於事前徵詢被害人家屬之意見，參之被
    害人家屬亦具狀向本院主張：本件未經詢問其意見，即聲請簡易判決處刑，且本
    件攸關一條人命，應詳實調查審理等語。足見本件檢察官之請求，對被害人家屬
    而言，尚有失公平，依首揭刑事訴訟法第四百五十一條之一第四項第四款、第四
    百五十二條之規定，本院得於檢察官之求刑範圍外而為判決，並應適用通常程序
    審判，合先敘明。
二、右揭犯罪事實，業據被告於警詢、檢察官偵查中及本院審理時坦白承認，核與證
    人林麗華於警詢時證述之情節相符，並有臺東縣警察局臺東分局道路交通事故現
    場圖一紙、調查報告表二紙及現場照片十四張在卷可稽；而被害人朱子玲因本件
    車禍導致顱內出血而死亡，業經臺灣臺東地方法院檢察署檢察官督同檢驗員相驗
    屍體屬實，製有勘驗筆錄、相驗屍體證明書各一紙及驗斷書、履勘筆錄各一份，
    並有相驗、履勘照片十張附卷可考。按車輛行駛時，駕駛人應注意車前狀況，隨
    時採取必要之安全措施，及閃光黃燈表示「警告」，車輛應減速接近、注意安全
    及小心通過，道路交通安全規則第九十四條第三項、道路交通標誌標線號誌設置
    規則第二百十一條第一項第一款分別定有明文。被告持有合格之駕駛執照，對上
    述之規定應知之甚詳，其駕車自應注意及此，且依警製道路交通事故調查報告表
    所載當時天候晴、日間自然光線、路面乾燥平直、無缺陷及障礙物、視距良好等
    情形觀之，並無不能注意之情事，竟疏未注意及此，於通過閃光黃燈號誌之交岔
    路口時，未減速接近、注意安全及小心通過，且未注意車前狀況而肇事，其顯有
    過失；而本件車禍經送請臺灣省花東區車輛行車事故鑑定委員會鑑定結果，亦認
    定被告駕駛自用小客車行經閃光黃燈號誌之交岔路口，超速行駛，未注意安全，
    小心通過，與被害人無照駕駛輕型機車行經閃光黃燈號誌之交岔路口，由外側車
    道違規跨越禁止變換車道線迴轉時，未注意左後來車並讓直行車先行，二者同為
    肇事原因，有該委員會九十三年八月二日花鑑字第○九三六一○○九七三號函所
    附之鑑定意見書一份在卷可參。雖被害人違規迴轉，與有過失，然此仍不能減免
    被告參與交通活動應有之注意義務，且刑事責任係對於非價行為所加之制裁，非
    若民事責任以填補損害為目的，因此無由過失相抵，是被告之過失駕駛行為，核
    與被害人之死亡間，具有相當因果關係。綜上足徵被告自白之內容確與事實相符
    ，本件事證明確，被告過失致死之犯行堪予認定，應依法論科。
三、核被告所為，係犯刑法第二百七十六條第一項之過失致死罪。被告於肇事後，在
    未被發覺前，即主動託人打電話報警，並向前往處理車禍有偵查犯罪職權之臺東
    縣警察局臺東分局知本派出所警員聶世傑自首犯罪，接受裁判，有該警員所製作
    之道路交通事故肇事人自首情形紀錄表一份在卷可考，應依刑法第六十二條前段
    之規定減輕其刑。爰審酌被害人所駕駛機車被撞倒地移動之刮地痕長達三七‧一
    公尺，足認被告之車速極快，其行經閃光黃燈號誌之交岔路口，仍高速馳駛，罔
    顧人命安全，造成被害人命喪黃泉，天倫夢碎，及其生活狀況、品行、智識程度
    、與被害人之關係、犯罪後已坦承犯行態度尚可及遲未與被害人家屬達成民事上
    和解賠償損害等一切情狀，量處如主文所示之刑。
據上論斷，應依刑事訴訟法第四百五十二條、第二百七十三條之一第一項、第二百九
十九條第一項前段，刑法第二百七十六條第一項、第六十二條前段，罰金罰鍰提高標
準條例第一條前段，判決如主文。
本案經檢察官乙○○到庭執行職務。
中      華      民      國    九十三    年      九      月    二十四    日
                                臺灣臺東地方法院刑事第一庭
                                        法  官  陳弘能
右正本證明與原本無異。
如不服本判決，應於判決送達後十日內向本院提出上訴狀。（須附繕本）
「切勿逕送上級法院」
                                        書記官  張建成
中      華      民      國    九十三    年      九      月    二十四    日
附記：
中華民國刑法第二百七十六條
(過失致死罪)
因過失致人於死者，處二年以下有期徒刑、拘役或二千元以下罰金。
從事業務之人，因業務上之過失犯前項之罪者，處五年以下有期徒刑或拘
役，得併科三千元以下罰金。
